【裁判字號】    99,智易,12
【裁判日期】    990719
【裁判案由】    違反商標法
【裁判全文】
臺灣臺中地方法院刑事判決              99年度智易字第12號
公  訴  人  臺灣臺中地方法院檢察署檢察官
被      告  丙○○
被      告  甲○○
共      同  曹宗彝律師
選任辯護人  鄭崇煌律師
上列被告因違反商標法案件，經檢察官提起公訴（99年度調偵字
第4號），本院判決如下：
    主    文
丙○○犯商標法第八十一條第三款之侵害商標權罪，處拘役貳拾
日，如易科罰金，以新臺幣壹仟元折算壹日，緩刑貳年。如臺灣
臺中地方法院檢察署九十八年度他字卷第三九八五號卷第四十四
頁所示之包裝盒，及九十九年度調偵字第四號卷第四十七頁下方
之名片，均沒收。
甲○○無罪。
    犯罪事實
一、丙○○為址設臺中市○○○路○段120之4號1樓「寶珍香餅店
    」之負責人，其平日除於該店址製造、販賣糕點產品外，並
    將該等產品批售予址設臺中市○○路○段3號、臺中市○○路
    ○段236號之商家對外販售。緣丙○○於民國98年6月底某日
    ，經「寶珍香食品有限公司」（址設彰化縣彰化市○○路○
    段165號）委請德律國際專利商標法律事務所發函請求排除
    商標侵權行為後，已明知「寶珍香及圖」之商標圖樣，業經
    「寶珍香食品有限公司」於98年3月16日向我國經濟部智慧
    財產局申請註冊獲准，取得指定使用於糖果、月餅、蛋捲、
    糕餅、酥餅、綠豆糕、鳳梨酥、牛舌餅、蛋黃酥、芋頭餅、
    綠豆碰、蛋糕、龍眼蛋糕、黑糖蛋糕、布丁等商品，現仍於
    商標期間內，未該商標權人之同意或授權，不得於同一商品
    使用近似於其註冊商標之商標，而致相關消費者混淆誤認之
    虞。丙○○竟基於反覆實施未得商標權人同意，於同一商品
    使用近似於上開註冊商標之商標，進而非法販賣營利之集合
    性犯意，於所製造、販賣之桂圓蛋糕包裝、名片及店招，使
    用「台中寶珍香」、「寶珍香餅店」等近似於上開「寶珍香
    及圖」之商標圖樣，致消費者有混淆誤認之虞，以此營利。
    嗣於98年8月17日，「寶珍香食品有限公司」委請律師對丙○○提出刑事告訴，丙○○於偵查中始逐步與「寶珍香食品
    有限公司」洽商和解事宜，並改用「寶珍」字樣於其桂圓蛋
    糕包裝盒、名片及店招上（嗣於審理中達成調解，「寶珍香
    食品有限公司」同意丙○○得使用「寶珍」字樣之包裝盒至
    99年12月31日止）。
二、案經「寶珍香食品有限公司」訴由臺灣臺中地方法院檢察署
    檢察官偵查起訴。
    理    由
壹、程序部分：
    按現行刑事訴訟法為保障被告之反對詰問權，排除具有虛偽
    危險性之傳聞證據，以求實體真實之發見，於該法第159條
    第1項明定被告以外之人於審判外之言詞或書面陳述，除法
    律有規定者外，不得作為證據。又被告以外之人於審判外之
    陳述，雖不符前4條之規定（即刑事訴訟法第159條之1至同
    條之4），而經當事人於審判程序同意作為證據，法院審酌
    該言詞陳述或書面陳述作成時之情況，認為適當者，亦得為
    證據；當事人、代理人或辯護人於法院調查證據時，知有第
    159條第1項不得為證據之情形，而未於言詞辯論終結前聲明
    異議者，視為有前項之同意，刑事訴訟法第159條之5定有明
    文。本件檢察官、被告、辯護人等均未就卷內證據資料之證
    據能力有所爭執，且迄於言詞辯論終結前，均未主張有刑事
    訴訟法第159條第1項不得為證據之情形，是應認已同意卷內
    證據均得作為證據，且經本院審酌後，認無不適當之情形，
    應認本案調查之卷內證據均有證據能力。
貳、有罪部分：
一、被告丙○○對上開犯行坦白承認，核與告訴代理人練家雄律
    師於偵查中之指述相符，並有經濟部智慧財產局商標資料檢
    索服務網頁資料（他字卷第6頁，證明告訴人為「寶珍香及
    圖」商標圖樣之商標權人），商業登記公示資料查詢明細（
    他字卷第38頁，證明丙○○為「寶珍香餅店」負責人），被
    告商品包裝、免用統一發票收據影本及店面照片、告訴人商
    品包裝照片（他字卷第39至45頁），德律國際專利商標法律
    事務所函（他字卷第46至52頁），經濟部智慧財產局98年10
    月29日函（他字卷第59頁）為證，故本案事證明確，被告丙○○上開犯行洵堪認定，應予依法論科。
二、核被告丙○○所為，係犯商標法第81條第3款之於同一商品
    使用近似於他人註冊商標之商標，有致相關消費者混淆誤認
    之虞罪。又被告於同一商品使用近似之註冊商標後而販賣，
    其販賣之低度行為，應為使用近似商標之高度行為所吸收，
    不另論罪。再按「刑事法若干犯罪行為態樣，本質上原具有
    反覆、延續實行之特徵，立法時既予特別歸類，定為犯罪構
    成要件之行為要素，則行為人基於概括之犯意，在密切接近
    之一定時、地持續實行之複次行為，倘依社會通念，於客觀
    上認為符合一個反覆、延續性之行為觀念者，於刑法評價上
    ，即應僅成立一罪。學理上所稱『集合犯』之職業性、營業
    性或收集性等具有重複特質之犯罪均屬之」（最高法院95年
    度臺上字第1079號判決要旨參照）；亦即立法者針對特定刑
    罰規範之構成要件，已預設其本身係持續實行之複次行為，
    具備反覆、延續之行為特徵，故將之總括或擬制成一個構成
    要件之「集合犯」行為，為刑法評價上構成要件之行為單數
    ，應僅成立一罪。本案被告丙○○侵害他人商標權產銷桂圓
    蛋糕以牟利之營業行為，具反覆實行、延續性之特徵，應僅
    成立集合犯而論以一罪。爰審酌被告丙○○侵害商標權之行
    為對告訴人之商業利益造成相當損害，惟念其素行良好，其
    犯後已坦承犯行，態度尚佳，並已與告訴人達成調解（有本
    院卷第45頁之調解程序筆錄可憑）等一切情狀，量處如主文
    所示之刑，並諭知易科罰金之折算標準。又被告丙○○前未
    曾受有期徒刑以上刑之宣告，有臺灣高等法院被告全國前案
    紀錄表及臺灣臺中地方法院檢察署刑案資料查註紀錄表在卷
    可按，其一時失慮而犯本罪，經此偵審教訓，當知謹慎而無
    再犯之虞，本院認所宣告之刑，以暫不執行為宜，爰併宣告
    緩刑2年，以啟自新。
三、如臺灣臺中地方法院檢察署98年度他字卷第3985號卷第44頁
    所示之包裝盒，及99年度調偵字第4號卷第47頁下方之名片
    ，不問屬於犯人與否，均應依商標法第83條規定宣告沒收。
參、無罪部分：
一、公訴意旨另略以：被告甲○○為被告丙○○之女，甲○○為
    上述丙○○所營「寶珍香餅店」之合夥人，而有參與前開丙○○所為之侵害「寶珍香食品有限公司」商標權犯行，因認
    被告甲○○亦涉犯商標法第81條第3款之侵害商標權罪。
二、按犯罪事實應依證據認定之，無證據不得認定犯罪事實；不
    能證明被告犯罪者，應諭知無罪之判決，刑事訴訟法第154
    條第2項、第301條第1項分別定有明文。又事實之認定，應
    憑證據，如未能發現相當證據，或證據不足以證明，自不能
    以推測或擬制之方法，以為裁判基礎（最高法院40年臺上字
    第86號判例參照）。而認定犯罪事實所憑之證據，雖不以直
    接證據為限，間接證據亦包括在內，然而無論直接證據或間
    接證據，其為訴訟上之證明，須於通常一般之人均不致有所
    懷疑，而得確信其為真實之程度者，始得據為有罪之認定，
    倘其證明尚未達到此一程度，而有合理之懷疑存在，而無從
    使事實審法院得有罪之確信時，即應由法院為諭知被告無罪
    之判決（最高法院76年臺上字第4986號判例參照）。復按告
    訴人之告訴，係以使被告受刑事訴追為目的，是其陳述是否
    與事實相符，仍應調查其他證據以資審認。告訴人之陳述如
    無瑕疵，且就其他方面調查又與事實相符，固足採為科刑之
    基礎，倘其陳述尚有瑕疵，則在未究明前，自不得遽採為論
    罪科刑之根據；而所謂無瑕疵，係指被害人所為不利被告之
    陳述，與社會上之一般生活經驗或卷附其他客觀事證並無矛
    盾而言，至所謂就其他方面調查認與事實相符，非僅以所援
    用之旁證足以證明被害結果為已足，尤須綜合一切積極佐證
    ，除認定被告確為加害人之外，在推理上無從另為其他合理
    原因之假設而言（最高法院52年臺上字第1300號判例、92年
    度臺上字第5580號判決意旨參照）。
三、公訴人認定甲○○犯前開犯行之主要依據，係依告訴人之指
    訴，及卷附商業登記公示資料查詢明細（他字卷第38頁），
    證明甲○○為寶珍香餅店之合夥人。除此以外，並未另行舉
    證甲○○有實際參與丙○○所營「寶珍香餅店」之營運，而
    有侵害他人商標權之犯意及犯行。訊據被告甲○○堅詞否認
    有何侵害告訴人商標權之犯行，辯稱：我媽媽於98年4月間
    拿我的身分證去辦理登記我為「寶珍香餅店」之合夥人，媽
    媽只是借用我的名義登記，我自己在外另有工作，未曾參與
    過媽媽店內的任何事務等語。經查：(1)證人即張世馨記帳及
    報稅代理業務人事務所之員工乙○○於審理時證稱：「寶珍
    香餅店負責人丙○○於94年間委託我辦理寶珍香餅店設立登
    記，當時是登記丙○○為負責人、黃錫堯為合夥人。98年4
    月間，丙○○又來找我，跟我說原來的合夥人黃錫堯因為個
    人業務繁忙，要轉讓股份，也就是要將所有的股份轉為丙○○個人所有，這樣的結果會變成獨資，我跟她說明依照經濟
    部82年5月4日經商209103號函釋內容，商號合夥組織，若合
    夥人退夥，致合夥人僅剩一人者，合夥即應解散進行清算，
    並應辦理歇業登記，也就是丙○○若要這樣辦的話，必須以
    獨資組織方式另行申請登記成立商號，這樣做的話會導致負
    擔增加，如重新申請設立登記的費用，並且也有可能會增加
    營業稅，及須支付我們事務所較高會計帳務處理費。因為有
    這樣的問題，所以我跟她說，若是將黃錫堯的股份轉讓給另
    外一個合夥人，維持原來的合夥型態，就不會有上述的問題
    。後來丙○○就決定由甲○○來接替承受黃錫堯的股份。整
    個處理的過程都是由丙○○出面跟我接洽，甲○○並沒有跟
    我有任何的接觸。我去過寶珍香餅店兩次，都是看到丙○○
    在店內處理事情而已，並沒有看過甲○○」等語（本院卷第
    57至58頁）。(2)證人丙○○於審理時證稱：「（98年4月間
    「寶珍香餅店」為何將合夥人變更為甲○○？）當初合夥人
    黃錫堯因為事務繁忙，加上當時我們店面要搬遷，合夥人要
    分擔高額的流動資金費用，黃錫堯也不想負擔，所以黃錫堯
    提議由我以當時他投資金額三分之一的價格買下他的股份，
    所以我才請事務所的人就是證人乙○○幫我辦理合夥股份的
    轉讓及營業地址的變更。後來因為乙○○有跟我說明分析前
    開他所證述的商號獨資問題，我才決定用我自己女兒甲○○
    的名義來承受黃錫堯的股份，登記她為合夥人。這算是借名
    登記，當時想說甲○○是自己的女兒，用她名字登記比較有
    保障，而甲○○實際上並沒有參與寶珍香餅店業務經營」等
    語（本院卷第58頁）。(3)經核上開二名證人證詞內容，合於
    情理且互相吻合，並有臺中市政府營利事業登記證、98年4
    月20日府經商字第0980605562號函影本可資佐證（本院卷第
    62、63頁），堪認被告甲○○僅係單純借名供其母丙○○登
    記受讓原合夥人所轉讓之股份，而成為「寶珍香餅店」之合
    夥人，並無任何積極證據可進一步證明甲○○有實質參與店
    務營運，而有侵害他人商標權之情事。本院既查無積極證據
    足以證明被告甲○○犯公訴意旨所指侵害商標權犯行，應認
    不能證明甲○○犯罪，揆諸前揭法條及判例意旨，應為被告
    甲○○無罪之諭知。
據上論斷，應依刑事訴訟法第299條第1項前段、第301條第1項，
商標法第81條第3款、第83條，刑法第11條、第41條第1項前段、
第74條第1項第1款，刑法施行法第1條之1，判決如主文。
中    華    民    國    99    年    7    月    19    日
                        臺灣臺中地方法刑事第13庭
                                法  官  蔡建興
以上正本證明與原本無異。
如不服本判決，應於收受送達後10日內向本院提出上訴書狀（應
敘述具體理由並附繕本）。
上訴書狀如未敘述理由，應於上訴期間屆滿後20日內補提理由書
於本院。
                                書記官  黃英寬
中    華    民    國    99    年    7    月    19    日
附錄本案論罪科刑法條全文：
商標法第81條
未得商標權人或團體商標權人同意，有下列情形之一者，處三年
以下有期徒刑、拘役或科或併科新臺幣二十萬元以下罰金：
一、於同一商品或服務，使用相同之註冊商標或團體商標者。
二、於類似之商品或服務，使用相同之註冊商標或團體商標，有
    致相關消費者混淆誤認之虞者。
三、於同一或類似之商品或服務，使用近似於其註冊商標或團體
    商標之商標，有致相關消費者混淆誤認之虞者。

司法院資訊處製作；財團法人民間司法改革基金會備份。
